臺灣臺北地方法院民事判決　　　　　　 95年度保險字第124號
原　　　告　丙○○
　　　　　　丁○○
上二人共同
訴訟代理人　賴見強律師
　　　　　　古宏彬律師
被　　　告　國泰人壽保險股份有限公司
法定代理人　戊○○
訴訟代理人　乙○○
　　　　　　己○○
　　　　　　甲○○
上列當事人間請求給付保險金事件，本院於中華民國96年8月1日
言詞辯論終結，判決如下：
    主  文
原告之訴及假執行之聲請均駁回。
訴訟費用由原告負擔。
    事實及理由
一、本件原告經合法通知，未於言詞辯論期日到場，核無民事訴
    訟法第386條所列各款情形，爰依被告之聲請，由其一造辯
    論而為判決。
二、原告起訴主張：
(一)訴外人黃丁月英（即原告丙○○之母、丁○○之配偶）前於
    民國84年1月16日向被告投保人壽保險並附加投保傷害保險
    ，其中傷害保險投保金額為新台幣（下同）200萬元，並約
    定原告丙○○、丁○○為受益人。嗣被保險人黃丁月英於94
    年12月7日於花圃工作時，因天雨路滑，不慎意外滑倒，致
    頭部遭受創傷，雖經家人立即送醫救治，但仍於94年12月11
    日宣告不治，被保險人黃丁月英因前揭意外事件身故後，原
    告遂本於其受益人權益請求被告履行其與被保險人黃丁月英
    間之傷害保險契約，並依約給付黃丁月英意外身故之保險金
    200萬元，詎被告遲未履行且拒絕給付保險金，為此依法提
    起本件訴訟。
(二)對被告抗辯之陳述：
  １、相驗證明書可證明被保險人黃丁月英係因頭部外傷而死亡
      ，被告主張其免負保險金給付之責，應由被告就被保險人
      非因意外事故死亡負舉證責任。
  ２、被告所提出之「國泰附加傷害保險給付特約條款」未有兩
      造之簽署，是否為兩造合意之約款當有疑義，被告據以主
      張其僅須就被保人黃丁月英「因遭遇外來、突發的意外傷
      害事故，致其身體蒙受傷害或因而殘廢或死亡時…」始給
      付保險金，自應就該特約條款是屬兩造合意約定之事實負
      舉證之責。
  ３、台大醫院之鑑定意見中記載被保險人黃丁月英「無明顯外
      傷」，然94年12月7日敏盛綜合醫院急診病歷紀錄之病患
      收案嚴重度紀錄卻記載黃丁月英入院時有「頭外傷」、「
      脊髓外傷」且受傷等級為極重度，足認被保險人黃丁月英
      入院時應有明顯外傷，何以鑑定意見認被保險人黃丁月英
      「無明顯外傷」? 前開鑑定意見顯然與94年12月7日敏盛
      綜合醫院急診病歷記載之病患收案嚴重度紀錄明顯不符，
      被告執該鑑定意見所為之抗辯，自不足採。
    並聲明：
    (一)被告應給付原告200萬元及自起訴狀繕本送達之翌日起至
      清償日止，按年息5%計算之利息。
    (二)願供擔保，請准宣告假執行。
三、被告則抗辯如下：
(一)被保險人即訴外人黃丁月英，係於84年1月16日投保被告保
  　險號碼為0000000000號保險契約，並附加「新傷特死殘附約
    」100萬元以及「增購死殘增額附約」100萬元，受益人為原
    告丙○○及丁○○。依被告附加傷害保險給付特約條款第3
    條之約定，系爭保險之保險範圍為被保人因遭遇外來、突發
    的意外傷害事故，致其身體蒙受傷害或因而殘廢或死亡時，
    被告應依照本特約之約定，給付保險金，故原告應先就被保
    險人黃丁月英究遭遇如格之「外來」、「突發」之意外事故
    ，並以此傷害為「直接」原因，導致死亡之事實負舉證責任
    ，始符合舉證責任分配原則。
(二)依敏盛醫院急診病歷記載，被保險人黃丁月英有高血壓病史
    ，入院時血壓值為「206/103」mmHg，主訴「突發性跌倒並
    意識喪失」，急診診斷為「急性腦血管病變」，合併右側無
    力，且無明確之頭部外表傷害，又電腦斷層報告顯示被保險
    人黃丁月英係腦深部出血，較傾向中風之症狀；同業保誠人
    壽函詢敏盛醫院則獲醫生回覆「為自發性出血」；又本件鑑
    定人台大醫院之鑑定報告中，被保險人黃丁月英係因突發性
    意識喪失合併右側無力，頭部電腦斷層顯示左側基底和腦內
　　出血，且被保險人黃丁月英有高血壓病史，無明顯外傷，故
　  判斷其顱內出血之原因為血管病變所造成。腦血管病變所造
    成之腦內出血為「自發性」，屬普通疾病，意外跌倒、頭部
    受挫不會引發腦血管病變，故被保險人黃丁月英並非因外來
    突發意外事故並以此事故為直接原因所致死亡，被告依約自
　  不須負給付保險金之義務。又依台大醫院之回函所示，被保
    險人黃丁月英於94年12月7日入院時「病情不穩定之頭外傷
　　、脊髓外傷」之記載，不影響台大醫院鑑定意見之結果。顯
　  見本件被保險人黃丁月英死亡之原因，並非如原告所稱係意
    外滑倒頭部受創所致，與條款所約定之保險範圍尚屬有間，
    被告依約不負給付保險金之責。
(三)本件被保險人黃丁月英雖經法醫判定其死亡方式為意外，然
    死亡原因欄所記載之死亡原因為「甲、顱內出血，乙、頭部
    挫傷，丙、跌倒」，其發生原因應為敏盛醫院急診病歷論斷
    之急性腦血管病變，故被保險人黃丁月英之死亡結果為自身
    疾病所引起之事故，係屬於「不能預期之忽然死亡」中之「
    急病暴斃身亡」之情形，非單純外力致死之意外，縱相驗書
    上死亡方式勾選「意外」，尚不能證明被保險人黃丁月英之
    死亡原因符合系爭保險契約所約定「因遭遇外來、突發的意
    外傷害事故，並以此意外傷害事故為直接且單獨原因」之給
    付要件，從而被告不負給付保險金之責。
　  並聲明：
    (一)原告之訴及假執行之聲請均駁回。
    (二)如受不利之判決，請准供等值之國泰世華商業銀行一年期
      可轉讓定期存款存單為擔保免為假執行。
四、兩造不爭執之事實：
    訴外人黃丁月英於84年1月16日向被告投保人壽保險並附加
    傷害保險，其中傷害保險投保金額為200萬元，保單號碼為
    0000000000號，並約定原告丙○○、丁○○為受益人（下稱
    系爭保險契約）。嗣被保險人黃丁月英於94年12月11日死亡
    。
五、兩造之爭點及論斷：
    原告主張被保險人黃丁月英係因不慎意外滑倒致頭部遭受創
    傷而身故，被告應依系爭保險契約給付黃丁月英意外身故之
    保險金200萬元。惟為被告所否認，並以前揭情詞置辯。是
    本件兩造之爭點為被保險人黃丁月英是否係因意外傷害事故
    致死？經查：
(一)觀之原告所提出被保險人黃丁月英之要保書，其上記載「茲
    向貴公司申請投保上列保險，貴公司所提供之本保險單各種
    保險契約條款確已收訖，並對契約條款之約定及背面所列人
    壽保險投保須知均已了解並同意：：」等語明確，參以原告
    對於被告提出「國泰附加傷害保險給付特約條款」（下稱系
    爭特約條款）之形式真正復不爭執（見本院95年11月8日言
    詞辯論筆錄），由此堪認，系爭特約條款自屬兩造合意之內
    容。依系爭特約條款第3條約定：「被保險人於本特約有效
    期間內，因遭遇外來、突發的意外傷害事故，致其身體蒙受
    傷害或因而殘廢或死亡時，依照本特約的約定，給付保險金
    。」，本件原告主張被保險人黃丁月英係因意外事故而死亡
    之事實，既為被告所否認，原告即應就此請求給付保險金之
    權利發生要件事實，負舉證責任。
(二)依原告提出之台灣雲林地方法院檢察署相驗屍體證明書，就
    被保險人黃丁月英之死亡種類固記載為「意外死」，惟其直
    接引起死亡之原因則記載為「甲、顱內出血，乙、頭部挫傷
    ，丙、跌倒」（見本院卷頁7），則僅據上開相驗屍體證明
    書尚難認定被保險人黃丁月英顱內出血原因係因外力或內部
    病變所造成。經本院將被保險人黃丁月英於94年12月7日至
    敏盛綜合醫院急診病歷送請國立台灣大學附設醫院鑑定結果
    ：「(一)、黃丁女士94年12月11日死亡原因為腦內出血致生命
    中樞衰竭、神經休克。(二)、依94年12月7日敏盛綜合醫院急
    診病歷記載，黃丁女士為突發性意識喪失合併右側無力，頭
    部電腦斷層顯示在左側基底和腦內出血。另黃丁女士有高血
    壓病史，無明顯外傷，故判斷其顱內出血之原因為血管病變
    所造成。(三)、顱內出血之原因可能為外力所引起，或自發性
    。意外跌倒、頭部受挫所引起之顱內出血，為「外力」引起
    之顱內出血；腦血管病變所造之腦內出血為「自發性」，屬
    普通疾病。因此意外跌倒、頭部受挫不會引發腦血管病變。
    」、「黃丁女士於94年12月7日入院時『病情不穩定之頭部
    外傷、脊髓外傷』之記載，不影響本院鑑定意見之結果」，
    此有該院96年1月18日校附醫祕字第0960001005號函、96年6
    月27日校附醫祕字0960205674號函附卷可稽。準此，尚難認
    被保險人黃丁月英係因外來、突發之意外事故致其身體蒙受
    傷害因而死亡。此外，原告復未舉出其他證據足資證明被保
    險人黃丁月英係因意外傷害事故造成死亡，則原告主張被告
    應依系爭保險契約給付保險金，即難准許。
六、綜上所述，原告依系爭保險契約請求被告給付保險金200萬
    元及自起訴狀繕本送達之翌日起至清償日止，按年息5%計算
    之利息，為無理由，應予駁回。原告之訴既經駁回，其假執
    行之聲請，即失所依附，應併予駁回。
七、結論：原告之訴為無理由，依民事訴訟法第385條第1項前段
    、第78條、第85條第1項前段，判決如主文。
中　　華　　民　　國　　96　　年　　8　　月　　22 　　日
                  民事第二庭    法　官　鄭純惠
以上正本係照原本作成
如對本判決上訴，須於判決送達後20日內向本院提出上訴狀
中　　華　　民　　國　　96　　年　　8　　月　　22 　　日
                                書記官　陳素卿
